臺灣高等法院臺中分院刑事裁定
110年度毒抗字第1128號
抗  告  人  
即  被  告  劉尚昱



上列抗告人即被告因聲請強制戒治案件，不服臺灣南投地方法院
中華民國110 年8 月24日110 年度毒聲字第286號裁定，提起抗
告，本院裁定如下：
    主  文
抗告駁回。
    理  由
一、本件抗告人即被告劉尚昱（以下簡稱抗告人）抗告意旨略以
    ：
　㈠抗告人在勒戒期間經心理醫生評估，惟認定條件不一，毫無
    標準憑據，就認定有繼續施用傾向，而必須送強制戒治，過
    於草率，顯欠公允，不符憲法，更非解決毒品氾濫、斷絕接
    觸毒品之道。抗告人已在監所服刑數月，服刑期間生活正常
    ，表現也中規中矩，何以認定有繼續施用毒品之傾向？
　㈡依109年1月15日修正公布、同年7月15日施行之毒品危害防制
    條例規定，對犯行輕微或施用毒品之人，給予自新及戒除毒
    癮之適當刑事處遇，犯有該條例第10條之罪者，應送勒戒處
    所觀察、勒戒，其期間不得逾2月，使其能澈底脫離毒品危
    害，以落實寬嚴並濟之刑事政策，是政府給予犯毒品罪之病
    犯，一次自新的機會，也是政府之德政。卻因為理由㈠部分
    所述，就裁定必須送強制戒治，有違背相關法令之處，實難
    心服。懇請鈞院撤銷強制戒治，解還執行剩餘之有期徒刑等
    語。
二、按觀察、勒戒後，檢察官依據勒戒處所之陳報，認受觀察、
    勒戒人有繼續施用毒品傾向者，檢察官應聲請法院裁定令入
    戒治處所強制戒治，其期間為6 個月以上，至無繼續強制戒
    治之必要為止，但最長不得逾1 年，毒品危害防制條例第20
    條第2 項定有明文。再毒品危害防制條例規定強制戒治之目
    的，既係針對因施用毒品成癮者，此處尚非僅指身癮者，心
    癮者尤其為甚，其難以戒絕斷癮，致再犯率偏高，故有持續
    收容於戒治處所施以強制戒治之必要，是該條例第20條第2 
    項關於強制戒治之規定，係屬強制規定，只要觀察、勒戒後
    ，經評定受觀察、勒戒人有繼續施用毒品傾向者，檢察官即
    應聲請法院裁定受觀察、勒戒者令入戒治處所強制戒治，其
    中並無任何例外規定。又有無繼續施用毒品傾向的評估標準
    ，並非完全以受勒戒人勒戒後的結果為準，勒戒前的各種情
    況，仍應作為評估的依據。依勒戒處所評分說明手冊規定，
    是以前科紀錄與行為表現、臨床評估、社會穩定度三項合併
    計算分數，每一大項皆有靜態因子與動態因子。先以靜態因
    子分數評分，靜態因子分數總分在60分（含）以上為「有繼
    續施用毒品傾向」：60分以下，與動態因子分數相加，如果
    總分在60分（含）以上，為「有繼續施用毒品傾向」。是以
    ，刑事被告有無「繼續施用毒品傾向」，係依具體個案的臨
    床實務及相關事證等情綜合判定，有其相當的專業依據及標
    準，且涉及專門醫學；另衡酌強制戒治的目的，是為協助施
    用毒品者戒斷毒品的心癮及身癮，所為的一種保安處分類型
    ，該評估標準是適用於每一位受觀察、勒戒處分之人，具一
    致性、普遍性、客觀性，並加以綜合判斷的結果，倘其評估
    由形式上觀察，無擅斷或濫權等明顯不當的情事，法院自應
    予以尊重。
三、經查：
　㈠抗告人有於109 年10月20日上午9 時38分為警採尿時起回溯9
    6小時內某時，在不詳地點，以不詳方式施用第二級毒品甲
    基安非他命1 次之事實，業據抗告人於偵查中坦承不諱，且
    抗告人為警查獲後所採集之尿液檢體，鑑驗結果呈安非他命
    、甲基安非他命陽性反應乙節，有南投縣政府警察局中興分
    局委託鑑驗尿液代號與真實姓名對照表、南投縣政府警察局
    採證同意書、中山醫學大學附設醫院檢驗科藥物檢測中心尿
    液檢驗報告在卷可憑，足認抗告人之自白與事實相符，抗告
    人前揭施用第二級毒品之犯行，應堪認定，合先敘明。
　㈡抗告人因上開施用第二級毒品案件，經臺灣南投地方檢察署
　　檢察官聲請觀察、勒戒，經原審法院以110年度毒聲字第54
    號裁定送勒戒處所觀察、勒戒，並經本院以110年度毒抗字
    第467號裁定抗告駁回後，經法務部○○○○○○○○附設勒戒處所
    評分人員於110年8月6日依法務部於110 年3 月26日修正公
    布之「有無繼續施用毒品傾向評估標準」製作之「有無繼續
    施用毒品傾向評估標準紀錄表」，對抗告人施以有無繼續施
    用毒品傾向評估，評分結果認抗告人⑴前科紀錄與行為表現
    得26分（靜態因子：毒品犯罪相關司法紀錄17筆，得分10分
    ，上限10分；首次毒品犯罪年齡20歲以下，得分10分，上限
    10分；其他犯罪相關紀錄2筆，得分4分，上限10分；入所時
    尿液毒品檢驗無藥物反應，得分0分，共計20分。動態因子
    ：持續於所內抽菸，得分2分，上限15分），⑵臨床評估得46
    分（靜態因子：有多重毒品（海洛因、安非他命）濫用，得
    分10分，上限10分；有菸濫用，得分2分，上限6分；有注射
    使用，得分10分，上限10分；使用年數超過1年，得分10分
    ，上限10分，共計32分。動態因子：有精神疾病共病，得分
    10分，上限10分；臨床綜合評估中度，得分4分，上限7分，
    共計14分），⑶社會穩定度得0分（靜態因子：有全職工作，
    得分0分。動態因子：家人無藥物濫用，得分0分，入所後家
    人無訪視，得分5分，出所後與家人同住，得分0分，上限5
    分），以上⑴至⑶項合計77分（其中靜態因子分數共計56分、
    動態因子分數共計21分），綜合判斷為「有繼續施用毒品傾
    向」，此有該所110年8月16日雲所衛字第11040000470號函
    暨所附110年8月6日「有無繼續施用毒品傾向證明書」及「
    有無繼續施用毒品傾向評估標準紀錄表」等自明（參臺灣南
    投地方檢察署109年度毒偵字第943號卷第75至77頁）。
　㈢抗告人雖對評估過程有所質疑，然原審裁定所依據之上述評
    估標準紀錄表，除詳列各項靜態因子、動態因子之細目外，
    並有各細目之配分、計算及上限，且各項目多出自不同之評
    分者，並非僅憑簡單問答即能得出結論，亦非評估之醫師所
    得主觀擅斷，是該評估標準紀錄表乃係該勒戒處所相關專業
    知識經驗人士於抗告人執行觀察、勒戒期間，依其本職學識
    綜合上開各節評估，具有科學驗證而得出抗告人有繼續施用
    毒品傾向之結論，且在客觀上並無逾越裁量標準，自得憑以
    判斷抗告人有無繼續施用毒品傾向，依前揭說明，法院宜予
    尊重，及該評估標準紀錄表各項分數計算並無錯漏，且係經
    依修正後評估標準予以評定後，總得分在60分以上，則抗告
    人確有繼續施用毒品之傾向，而達應施以強制戒治之標準，
    是原審裁定令其進入戒治處所施以強制戒治，核屬適法有據
    。又毒品危害防制條例規定強制戒治之目的，既係因施用毒
    品成癮者，其心癮不易戒除，難以戒絕斷癮，致其再犯率均
    偏高，故有持續收容於戒治處所施以強制戒治之必要，是毒
    品危害防制條例第20條第2項關於強制戒治之規定，係屬強
    制規定，只要觀察、勒戒後，經評定有繼續施用毒品傾向者
    ，檢察官即應聲請法院裁定令入戒治處所強制戒治，並無例
    外。且強制戒治雖有拘束人身自由色彩，惟屬於較為輕緩之
    拘束人身自由保安處分，係在戒除行為人施用毒品之身癮及
    心癮，並預防、矯治行為人將來再次施用毒品之危險，目的
    在於教化與治療，並非懲戒行為人，故人身自由之拘束，係
    強制執行戒毒治療過程對被告人身自由附帶所生之不利益，
    非強制戒治之目的，應無過度侵犯憲法基本權的問題。
　  至於被告希望能解還執行剩餘之有期徒刑云云，要非本件抗
    告所應處理之事項，亦難謂可採。
四、綜上所述，原審准許檢察官之聲請，裁定抗告人令入戒治處
    所施以強制戒治，經核於法並無違誤。抗告意旨執前詞請求
    撤銷強制戒治，並解還執行剩餘之有期徒刑，為無理由，應
    予駁回。
據上論斷，應依刑事訴訟法第412 條，裁定如主文。
中　　華　　民　　國　　110 　年　　10　　月　　1 　　日
　　　　　　刑事第八庭　審判長法　官　林  清  鈞
                              法　官  黃  小  琴
                              法　官  郭  瑞  祥
以上正本證明與原本無異。
不得抗告。 
                              書記官  賴  淵  瀛
　　　　　　　　　　　　　　　
中　　華　　民　　國　　110 　年　　10　　月　　1 　　日